【裁判字號】    97,上訴,3158
【裁判日期】    980224
【裁判案由】    搶奪等
【裁判全文】
臺灣高等法院臺中分院刑事判決        97年度上訴字第3158號
上  訴  人
即  被  告  甲○○
                    現另案台灣台中分監執行
上列上訴人因搶奪等案件，不服臺灣臺中地方法院97年度訴字第
4145號中華民國97年11月14日第一審判決（起訴案號：臺灣臺中
地方法院檢察署97年度偵字第19701號），提起上訴，本院判決
如下：
    主  文
上訴駁回。
    事  實
一、甲○○前因違反毒品危害防制條例案件，經臺灣臺中地方法
    院96年度訴字第1850號判處有期徒刑1年4月確定，嗣因該案
    件符合中華民國96年罪犯減刑條例之要件，復經同院以96年
    度聲減字第3430號減為有期徒刑8月，於民國96年12月19日
    縮刑期滿執行完畢。
二、甲○○仍不知悔改，於97年7月24日下午5時許，行經臺中市
    ○區○○路1段476號前時，見停放在該處，為楊祥所有之
    車牌號碼OBN-990號重型機車（上有安全帽1頂）電門上之鑰
    匙未取下，竟意圖為自己不法之所有，以該把鑰匙將該部機
    車啟動後，逕行騎去而竊取得逞。於同日夜間7時30分許，
    甲○○騎乘上開竊得之機車，行經臺中市○區○○路與五廊
    街路口時，見丙○○手持灰色手提包1只，又意圖為自己不
    法之所有，趁丙○○不備之際，自丙○○之左後方，徒手強
    強行奪取丙○○之上開手提包，得手後甲○○欲加速騎乘上
    開機車離去現場之際，竟不慎人車倒地，遂攜帶已得手之手
    提包棄車逃逸，惟因丙○○自後追趕，甲○○始將該得手之
    手提包棄置在路旁。嗣經警在現場查獲甲○○掉落之門號00
    00000000號、灰色SAMSUNG牌行動電話1支，並在上開機車之
    左後照鏡上，採得甲○○之左拇指指紋，因而查獲上情。
三、案經臺中市警察局第一分局報告臺灣臺中地方法院檢察署檢
    察官偵查起訴。
    理  由
壹、程序方面：
一、按除被告所犯為死刑、無期徒刑、最輕本刑為三年以上有期
    徒刑之罪或高等法院管轄第一審案件者外，於前條第一項程
    序進行中，被告先就被訴事實為有罪之陳述時，審判長得告
    知被告簡式審判程序之旨，並聽取當事人、代理人、辯護人
    及輔佐人之意見後，裁定進行簡式審判程序；除簡式審判程
    序及簡易程序案件外，第一審應行合議審判，刑事訴訟法第
    273條之1第1項、第284條之1分別定有明文。本件被告所涉
    係死刑、無期徒刑、最輕本刑為三年以上有期徒刑之罪或高
    等法院管轄第一審案件以外之罪，並於原審行準備程序時就
    被訴事實為有罪之陳述，原審合議庭依前揭規定，經評議結
    果，裁定改由一名法官獨任行簡式審判程序，先予敘明。
二、次按，被告以外之人於偵查中向檢察官所為陳述，除顯有不
    可信之情況者外，得為證據，同法第159條之1第2項定有明
    文。偵查中對被告以外之人（包括證人、鑑定人、告訴人、
    被害人及共同被告等）所為之偵查筆錄，或被告以外之人向
    檢察官所提之書面陳述，性質上均屬傳聞證據。惟現階段刑
    事訴訟法規定檢察官代表國家偵查犯罪、實施公訴，依法其
    有訊問被告、證人及鑑定人之權，證人、鑑定人且須具結，
    而實務運作時，檢察官偵查中向被告以外之人所取得之陳述
    ，原則上均能遵守法律規定，不致違法取供，其可信度極高
    ，職是，被告以外之人前於偵查中已具結而為證述，除反對
    該項供述得具有證據能力之一方，已釋明「顯有不可信之情
    況」之理由外，不宜以該證人未能於審判中接受他造之反對
    詰問為由，即遽指該證人於偵查中之陳述不具證據能力。且
    所謂不可信性情況，法院應審酌被告以外之人於陳述時之外
    在環境及情況，例如：陳述時之心理狀況、有無受到外力干
    擾等，以為判斷之依據。本件證人丙○○於檢察官偵查中，
    以證人之身分陳述，經告以具結義務及偽證處罰後，於命證
    人朗讀結文後具結，其等係於負擔偽證罪之處罰心理下證述
    ，並以具結擔保其供述之真實性，又無受其他不當外力干擾
    之情形，依上說明，其等於偵查中之證言自均具有證據能力
    。
三、再按，被告以外之人（包括證人、鑑定人、告訴人、被害人
    及共同被告等）於審判外之陳述雖不符刑事訴訟法第159條
    之1至之4等4條之規定，而經當事人於審判程序同意作為證
    據，法院審酌該言詞陳述或書面陳述作成時之情況，認為適
    當者，亦得為證據；當事人、代理人或辯護人於法院調查證
    據時，知有刑事訴訟法第159條第1項不得為證據之情形，而
    未於言詞辯論終結前聲明異議者，視為有前項之同意，同法
    第159條之5定有明文。立法意旨在於傳聞證據未經當事人之
    反對詰問予以核實，原則上先予排除。惟若當事人已放棄反
    對詰問權，於審判程序中表明同意該等傳聞證據可作為證據
    ；或於言詞辯論終結前未聲明異議，基於尊重當事人對傳聞
    證據之處分權，及證據資料愈豐富，愈有助於真實發見之理
    念，且強化言詞辯論主義，使訴訟程序得以順暢進行，上開
    傳聞證據亦均具有證據能力。本件證人楊祥曾於警詢中為
    陳述，其性質雖屬傳聞證據，惟其未再於法院審理中為陳述
    ，且查無符合同法第159條之1至之4等前4條之情形，其所為
    之上開警詢筆錄內容，業經本院審理時予以提示並告以要旨
    ，且各經檢察官及被告等人表示意見，均已知上述筆錄乃傳
    聞證據，且均未於言詞辯論終結前對該等筆錄內容異議，依
    上開規定，是其於警詢中之證言已擬制同意其有證據能力，
    本院審酌上開筆錄作成時，較無人情施壓或干擾，亦無不當
    取供之情形，認為以之作為本案之證據亦屬適當，是其於警
    詢中之證言自具有證據能力。
貳、實體方面
一、訊據上訴人即被告（下稱）甲○○固坦承於前揭時、地竊取
    證人楊祥所有之車牌號碼OBN-990號重型機車，又騎乘前
    開機車徒手搶奪路人即證人丙○○之手提包等情，惟矢口否
    認該搶奪行為業已得手，並辯稱：伊因被害人之拉扯而人車
    倒地，隨即棄車逃逸，該搶奪行為應屬未遂云云。惟查：
(一)被告甲○○於前開時、地，竊取證人楊祥之重型機車，復
    騎乘該機車趁證人丙○○不備之際，下手強奪其手提包，且
    於逃逸時，將所持有行動電話掉落現場等情，業據被告在原
    審坦白承認，核與證人楊祥於警詢及證人丙○○在偵查中
    具結證述之情節相符，並有臺中市警察局車輛協尋及尋獲電
    腦輸入單各1紙、行動電話照片2張、現場採證相片20張、通
    聯調閱查詢單、贓物認領保管單及內政部警政署刑事警察局
    97年8月6日刑紋字第0970113702號鑑驗書等在卷可稽，被告
    上開竊盜及著手搶奪部分之自白，與事實相符，自堪採信。
(二)至於被告於本院審理時雖否認本件搶奪犯行，已因得手而既
    遂，並辯稱因被害人仍拉住手提而未到手云云，惟依被告於
    97年8月13日接受員警訊問時，對於所查扣之手機何故會丟
    掉時，即明白供稱：騎乘偷來之機車尾隨1名婦女，從後搶
    奪其皮包得手後，因不慎從機車上跌倒，逃離現場時，將隨
    身攜帶之手機遺落在場等語，復於警員詢問當日搶奪，是否
    將皮包搶奪成功後，人才從機車上跌倒時，亦明確供稱：是
    （見偵卷P8、10)，且本件所搶奪之皮包曾經到手乙節，被
    告上開供詞，核與被害人即證人丙○○於警偵訊時所證述內
    容亦相符合（見警卷P7、偵卷P33)，被告於原審審理時對於
    搶奪被害人丙○○手提包得手之犯行，更當庭表示認罪，雖
    於本院審理時翻異前供，並以上開置辯，然與被告先前供述
    內容及證人丙○○所述均明顯不符，被告上開辯詞，乃飾卸
    之詞，自無足採信為真正。
(三)綜上，本案事證明確，被告前開犯行堪予認定。
二、核被告所為係犯刑法第320條第1項之竊盜罪、第325條第1項
    之搶奪罪。被告曾受如事實欄所示有期徒刑之宣告並經執行
    完畢，有臺灣臺中地方法院檢察署刑案資料查註紀錄表及臺
    灣高等法院被告全國前案紀錄表各乙份在卷可按，其於5年
    之內再犯本件有期徒刑以上之二罪，為累犯，均應依刑法第
    47條之規定加重其刑。被告所犯上開二罪，犯意各別，行為
    亦殊，應予分論併罰。
三、原審認被告犯行事證明確，適用刑法第47條第1項、第320條
    第1項、第325條第1項，刑法施行法第1條之1之規定，並審
    酌被告年輕力盛，不思以合法途徑，獲取金錢，而先後竊取
    機車供己騎乘，又見路人行走，有機可趁，即趁其不備搶奪
    其財物，對社會安全秩序造成不良之影響，惡性非輕，與被
    害人所受之損害，暨被告犯後猶否認犯行及其犯罪之動機、
    目的等一切情形，分別均量處有期徒刑8月，並定其應執行
    有期徒刑1年2月。原審判決認事用法核無違誤，量刑亦屬妥
    適，被告甲○○空言否認搶奪罪部分已因得手而既遂，為無
    理由，至於指摘原判決量刑過重部分，原判決既無違背法定
    刑及定應執行刑之規定，亦無顯然不當之情形，尚難指為違
    法，被告此部分之上訴亦無理由，均應予駁回。
四、據上論結，應依刑事訴訟法第368條，判決如主文。
本案經檢察官乙○○到庭執行職務。
中    華    民    國    98    年    2    月    24    日
            刑事第六庭  審判長法  官  李  文  雄
                              法  官  邱  顯  祥
                              法  官  林  靜  芬
以上正本證明與原本無異。
除竊盜部分不得上訴外，其餘均得上訴。
如不服本判決應於收受送達後十日內向本院提出上訴狀，其未敘
述上訴之理由者並得於提起上訴後十日內向本院補提理由書（均
須按他造當事人之人數附繕本）「切勿逕送上級法院」。
                              書記官  高  勳  楠
中    華    民    國    98    年    2    月    24    日


司法院資訊處製作；財團法人民間司法改革基金會備份。
